# 关于发表非无保留意见时有关“重大且具有广泛性”的探讨

提问人：zhengdefei 时间：2020-07-07 11:33:09
准则原文第五条 广泛性，是描述错报影响的术语，用以说明错报对财务
报表的影响，或者由于无法获取充分、适当的审计证据而未发现的错
报（如存在）对财务报表可能产生的影响。
根据注册会计师的判断，对财务报表的影响具有广泛性的情形包
括下列方面：
（一）不限于对财务报表的特定要素、账户或项目产生影响；
（二）虽然仅对财务报表的特定要素、账户或项目产生影响，但
这些要素、账户或项目是或可能是财务报表的主要组成部分；
（三）当与披露相关时，产生的影响对财务报表使用者理解财务
报表至关重要。
如果重要子公司（比如资产总额占比达20%）审计范围受限、或不适用持续经营编制基础的情况下依然采用持续经营编制基础编制报表并纳入合并、或无法确定是否适用持续经营编制基础的情况下依然采用持续经营编制基础编制报表并纳入合并，影响重大，在判断是否具有广泛性时，以上情况是否属于“（一）不限于对财务报表的特定要素、账户或项目产生影响”？是否应该根据情况发表否定意见或无法表示意见？

回答人：chenyiwei
如果没有其他特殊因素，仅仅考虑“资产总额占比占合并报表的20%”这一条件，除非该子公司从事特殊的高风险业务，或者存在明显的舞弊风险，或者该项审计范围受限的影响可能招致合并报表层面的盈亏逆转、关键财务指标是否符合特定要求的评估结果发生变化等，一般似乎认为这种情况是不具有广泛性的。